臺灣新北地方法院刑事判決
111年度審交訴字第27號
公  訴  人  臺灣新北地方檢察署檢察官
被      告  蕭于恩


上列被告因公共危險案件，經檢察官提起公訴（110年度偵緝字
第3901號），被告於本院準備程序進行中就被訴事實為有罪之陳
述，經本院合議庭裁定由受命法官獨任進行簡式審判程序，判決
如下：
    主  文
蕭于恩駕駛動力交通工具發生交通事故，致人傷害而逃逸，處有
期徒刑陸月，如易科罰金，以新臺幣壹仟元折算壹日。又駕駛動
力交通工具而有吐氣所含酒精濃度達每公升零點貳伍毫克以上情
形，處有期徒刑肆月，如易科罰金，以新臺幣壹仟元折算壹日。
應執行有期徒刑捌月，如易科罰金，以新臺幣壹仟元折算壹日。
緩刑貳年，並應於本判決確定之日起陸個月內向公庫支付新臺幣
拾萬元。 
    事  實
一、蕭于恩於民國110年4月15日4時至7時許，在新北市○○區○○路
    0段00巷0號租屋處飲用酒類後，雖經休息，但未待體內酒精
    濃度消退，仍基於酒後駕駛動力交通工具之犯意，於同日11
    時許，騎乘車牌號碼000-0000號普通重型機車外出，於同日
    11時10分許，沿新北市三重區六張街255巷17弄往力行路1段
    89巷方向行駛，行經新北市三重區六張街255巷17弄與力行
    路1段89巷交接路口時，本應注意汽車（含機車）行駛時，
    駕駛人應遵守道路交通標誌、標線、號誌之指示，於劃設有
    分向限制線之路段，不得駛入對向車道，且應注意車前狀況
    ，隨時採取必要之安全措施，而依當時情況並無不能注意之
    情事，竟因酒後注意力降低疏未注意上情，貿然跨越分向限
    制線駛入對向車道，適有周明華騎乘車牌號碼000-000號普
    通重型機車（特製車）行駛於對向車道，蕭于恩見狀後閃避
    不及，不慎擦撞周明華所騎乘之上開機車，再擦撞同向右側
    吳柏璋（未受傷）所駕駛之車牌號碼000-0000號自用小客車
    ，致周明華當場人車倒地，受有左側第五掌骨粉碎性骨折之
    傷害（所涉過失傷害部分，業經周明華撤回告訴，另經檢察
    官為不起訴處分）。詎蕭于恩明知駕駛動力交通工具發生交
    通事故致人傷害，應即採取救護或其他必要之措施，且知悉
    其已騎車發生交通事故致周明華受有傷害，竟仍基於肇事逃
    逸之犯意，未盡其救護義務，亦未留下聯絡方式，或停留現
    場等候警方處理，即逕自棄車徒步離去現場，並搭乘救護車
    前往新北市立聯合醫院三重院區就醫。嗣經警調閱監視器錄
    影畫面後，循線前往新北市立聯合醫院三重院區處理，並於
    同日12時32分許對蕭于恩實施呼氣酒精濃度測試，測得其吐
    氣所含酒精濃度達每公升0.69毫克而查悉上情。
二、案經周明華訴由新北市政府警察局三重分局報告臺灣新北地
    方檢察署檢察官偵查起訴。　　
    理  由
壹、程序方面：
    本件被告蕭于恩所犯係死刑、無期徒刑、最輕本刑為3年以
    上有期徒刑以外之罪，其於準備程序中就被訴事實為有罪之
    陳述，經法官告知簡式審判程序之旨，並聽取公訴人及被告
    之意見後，依刑事訴訟法第273條之1第1項規定，由本院合
    議庭裁定由受命法官獨任進行簡式審判程序，且依刑事訴訟
    法第273條之2及第159條第2項規定，不適用傳聞法則有關限
    制證據能力之相關規定，合先敘明。
貳、實體方面：
一、上揭犯罪事實，業據被告蕭于恩於偵查中、本院準備程序及
    審理時均坦承不諱，核與證人即告訴人周明華於警詢時及偵
    查中之證述、證人吳柏璋於警詢時之證述相符，並有新北市
    立聯合醫院乙種診斷書1紙、新北市政府警察局舉發違反道路
    交通管理事件通知單2張、道路交通事故現場圖、道路交通事
    故調查報告表㈠、㈡各1份、道路交通事故照片14張、監視器
    錄影畫面截圖照片5張、行車紀錄器錄影畫面截圖照片1張、
    道路交通事故當事人酒精測定紀錄表1紙、道路交通事故肇
    事人自首情形記錄表1份、證號查詢機車駕駛人2份、證號查
    詢汽車駕駛人1份、車號查詢機車車籍2份、車號查詢汽車車
    籍1份、監視器錄影畫面及行車紀錄器錄影畫面檔案光碟1片
    在卷可稽（見110年度偵字第26534號偵查卷第27、29、37、
    41、43、53至73、77、79、85至95頁）。按駕駛人駕駛汽車
    （含機車），應遵守道路交通標誌、標線、號誌之指示；汽
    車行駛時，駕駛人應注意車前狀況，並隨時採取必要之安全
    措施；道路交通安全規則第90條第1項、第94條第3項分別定
    有明文。又雙黃實線設於路段中，用以分隔對向車道，並雙
    向禁止超車、跨越或迴轉；分向限制線，用以劃分路面成雙
    向車道，禁止車輛跨越行駛，並不得迴轉；道路交通標誌標
    線號誌設置規則第149條第1項第8款、第165條第1項亦分別
    定有明文。案發當時，被告為具有通常常識、心智正常之成
    年人，對於上開交通規則不容諉為不知，而觀諸前揭卷附道
    路交通事故調查報告表㈠所載，案發當時天候晴、日間自然
    光線、柏油路面乾燥無缺陷、無障礙物、視距良好，足見被
    告並無不能注意之情事，竟貿然跨越分向限制線駛入對向車
    道且未注意車前狀況，致生本件交通事故，被告之駕駛行為
    具有過失，至為灼然。綜上所述，足認被告之自白核與事實
    相符，應可採為認定事實之依據。本案事證明確，被告犯行
    堪予認定，應依法論科。
二、論罪科刑：
  ㈠按行為後法律有變更者，適用行為時之法律。但行為後之法
    律有利於行為人者，適用最有利於行為人之法律，刑法第2
    條第1項定有明文。查，被告為本件犯行後，刑法第185條之
    3第1項之規定業於111年1月28日修正公布，並自同年1月30
    日生效施行。修正前原條文第1項法定刑規定為「處2年以下
    有期徒刑，得併科20萬元以下罰金」，修正後法定刑則規定
    為「處3年以下有期徒刑，得併科30萬元以下罰金」，是經
    比較新舊法之結果，修正後既已提高有期徒刑及罰金刑之法
    定刑度，並無有利於被告之情形，依刑法第2條第1項前段之
    規定，應適用行為時即修正前刑法第185條之3第1項第1款之
    規定論處；另刑法第185條之4亦於110年5月28日經總統公布
    修正施行，並自同年月30日生效，修正後刑法第185條之4將
    駕駛動力交通工具發生交通事故後逃逸之行為，區分為致人
    傷害、致人於死或重傷而逃逸，並新增第2項關於駕駛人係
    無過失之規定。而修正前刑法第185條之4規定「駕駛動力交
    通工具肇事，致人死傷而逃逸者，處1年以上7年以下有期徒
    刑」，修正後刑法第185條之4第1項則規定「駕駛動力交通
    工具發生交通事故，致人傷害而逃逸者，處6月以上5年以下
    有期徒刑；致人於死或重傷而逃逸者，處1年以上7年以下有
    期徒刑」，是經比較新舊法結果，修正後刑法第185條之4第
    1項前段駕駛動力交通工具發生交通事故，致人傷害而逃逸
    者之刑度較修正前之規定為低，自以修正後刑法第185條之4
    第1項前段之規定對被告較為有利，依刑法第2條第1項但書
    之規定，應適用修正後刑法第185條之4第1項前段之規定。
  ㈡核被告所為，係犯修正前刑法第185條之3第1項第1款之駕駛
    動力交通工具而有吐氣所含酒精濃度達每公升0.25毫克以上
    情形之公共危險罪，及刑法第185條之4第1項前段之駕駛動
    力交通工具發生交通事故致人傷害而逃逸罪。
  ㈢被告所犯上開2罪間，犯意各別，行為互殊，應予分論併罰。
  ㈣爰審酌被告明知酒精成分對人之意識能力具有不良影響，酒
    後駕車對一般往來之公眾及駕駛人自身皆具有高度危險性，
    既漠視自己安危，尤罔顧公眾安全，於服用酒類後仍執意騎
    乘普通重型機車上路，復因酒精影響其駕駛之操控及反應能
    力而肇事，並衡酌本案酒後所駕駛之動力交通工具為普通重
    型機車，經測得之吐氣所含酒精濃度為每公升0.69毫克，又
    明知已肇事致告訴人受傷，竟逕自棄車逃離現場，顯然欠缺
    尊重用路人生命安全之觀念，惟念其犯後始終坦承犯行，態
    度尚可，且於偵查中與告訴人成立調解，賠償告訴人損失而
    取得告訴人之諒解，此有聲請撤回告訴狀、新北市三重區調
    解委員會調解書各1份附卷可參，再兼衡其犯罪之動機、目
    的、手段，自陳大學肄業之智識程度，現從事房仲工作、須
    撫養爺爺、奶奶、配偶及2個小孩之生活狀況等一切情狀，
    分別量處如主文所示之刑，並均諭知如易科罰金之折算標準
    ，及定其應執行之刑，並諭知如易科罰金之折算標準，以資
    懲儆。
  ㈤末查，被告前未曾因故意犯罪受有期徒刑以上刑之宣告，有
    臺灣高等法院被告前案紀錄表在卷可憑，其因一時失慮而觸
    犯刑罰，事後已坦承犯行，並與告訴人成立調解賠償損失，
    堪認能知所悔悟，信其經此偵審程序及罪刑之宣告後，應能
    有所警惕，諒無再犯之虞，是本院認前開所宣告之刑，以暫
    不執行為適當，爰依刑法第74條第1項第1款規定，併予宣告
    緩刑2年，以啟自新。再者，被告本件犯罪情節已對公共安
    全造成相當危害，自應施以一定程度之懲戒，為使被告能藉
    此深切記取教訓，建立正確法治觀念，故依被告所造成危害
    之程度，並參以其家庭經濟狀況，爰依刑法第74條第2項第4
    款規定，命其於本判決確定之日起6個月內，應向公庫支付
    如主文所示之金額，以資警惕。另如被告未履行前述負擔，
    且情節重大，足認原宣告之緩刑難收其預期效果，而有執行
    刑罰之必要者，檢察官得向法院聲請撤銷緩刑之宣告，併此
    敘明。
據上論斷，應依刑事訴訟法第273條之1第1項、第299條第1項前
段，刑法第2條第1項、第185條之4第1項前段、第41條第1項前段
、第8項、第51條第5款、第74條第1項第1款、第2項第4款、修正
前第185條之3第1項第1款，刑法施行法第1條之1第1項，判決如
主文。
本案經檢察官陳柏文提起公訴，經檢察官張啓聰到庭執行職務。
中　　華　　民　　國　　111 　年　　3 　　月　　30　　日
                  刑事第二十五庭  法  官      曾淑娟
上列正本證明與原本無異。
如不服本判決，應於判決送達後20日內敘明上訴理由，向本院提
出上訴狀 (應附繕本) ，上訴於臺灣高等法院。其未敘述上訴理
由者，應於上訴期間屆滿後20日內向本院補提理由書「切勿逕送
上級法院」。
                                   書記官　    張佑慈
中　　華　　民　　國　　111 　年　　3 　　月　　30　　日

附錄本案論罪科刑法條全文：
修正前中華民國刑法第185條之3
駕駛動力交通工具而有下列情形之一者，處2年以下有期徒刑，
得併科20萬元以下罰金：
一、吐氣所含酒精濃度達每公升零點二五毫克或血液中酒精濃度
    達百分之零點零五以上。
二、有前款以外之其他情事足認服用酒類或其他相類之物，致不
    能安全駕駛。
三、服用毒品、麻醉藥品或其他相類之物，致不能安全駕駛。
因而致人於死者，處3年以上10年以下有期徒刑；致重傷者，處1
年以上7年以下有期徒刑。
曾犯本條或陸海空軍刑法第54條之罪，經有罪判決確定或經緩起
訴處分確定，於5年內再犯第1項之罪因而致人於死者，處無期徒
刑或5年以上有期徒刑；致重傷者，處3年以上10年以下有期徒刑
。

中華民國刑法第185條之4
駕駛動力交通工具發生交通事故，致人傷害而逃逸者，處6月以
上5年以下有期徒刑；致人於死或重傷而逃逸者，處1年以上7年
以下有期徒刑。
犯前項之罪，駕駛人於發生交通事故致人死傷係無過失者，減輕
或免除其刑。